【裁判字號】    95,易緝,133
【裁判日期】    951229
【裁判案由】    毒品危害防制條例
【裁判全文】
臺灣板橋地方法院刑事判決             95年度易緝字第133號
公  訴  人  臺灣板橋地方法院檢察署檢察官
被      告  甲○○
                    （另案於臺灣臺北監獄臺北分監執行）
上列被告因違反毒品危害防制條例案件，經檢察官提起公訴（九
十五年度毒偵字第一九九六號、九十五年度毒偵字第二二一六號
），被告於準備程序中對被訴之事實為有罪陳述，本院合議庭裁
定由受命法官獨任行簡式審判程序，並判決如下：
    主  文
甲○○連續施用第二級毒品，累犯，處有期徒刑捌月。扣案玻璃
球吸食器壹個沒收。
    事  實
一、甲○○前於民國八十六年間因違反肅清煙毒條例案件，經本
    院以八十五年度少訴字第一四七號判處有期徒刑一年十月，
    緩刑四年確定，嗣經撤銷緩刑；又於八十七年間因搶奪案件
    ，經本院以八十七年度少訴字第一七號判處有期徒刑一年二
    月確定；上述二案接續執行，於八十九年六月八日假釋出監
    ，嗣因撤銷假釋，應執行殘刑有期徒刑一年五月二十二日。
    復於八十九年間因贓物案件，經本院以八十九年度易字第三
    八八二號判處有期徒刑三月，如易科罰金以銀元三百元折算
    一日確定，上訴後經臺灣高等法院以八十九年度上易字第四
    七八五號駁回上訴確定，又於九十年間因施用毒品案件，經
    本院以九十年度易字字第三０六三號判處有期徒刑五月，如
    易科罰金以銀元三百元折算一日確定；上述二案與上開殘刑
    接續執行，於九十三年四月八日縮刑期滿執行完畢。其間，
    甲○○前於八十七年間因施用第二級毒品安非他命案件，經
    臺灣板橋地方法院檢察署檢察官聲請本院以八十七年度聲毒
    字第九七０號裁定送觀察、勒戒後，認有繼續施用毒品之傾
    向，並經本院以八十七年度毒聲字第一五０四號裁定令入戒
    治處所施以強制戒治，嗣因戒治成效經評定為合格，經本院
    以八十七年度毒聲字第四０六四號裁定停止戒治，所餘期間
    付保護管束，並於八十八年一月二十二日因停止戒治釋放出
    所，至八十八年八月二十四日保護管束期滿未經撤銷，視為
    強制戒治期滿執行完畢，嗣經同署檢察官於八十九年一月二
    十日以八十九年度戒毒偵字第七號不起訴處分確定；復於九
    十年間因施用第二級毒品安非他命案件，經本院以九十年度
    毒聲字第一六五七號裁定令入戒治處所施以強制戒治，於九
    十一年五月二十四日強制戒治期滿執行完畢釋放出所（甲○
    ○此次施用毒品刑案部分，如前所述，前經本院於九十年度
    易字第三０六三號判處有期徒刑五月，如易科罰金以銀元三
    百元折算一日）。
二、詎甲○○不知悔改，明知甲基安非他命係毒品危害防制條例
    所規定之第二級毒品，不得非法持有、施用，竟於上開強制
    戒治執行完畢釋放後五年內，基於施用第二級毒品甲基安非
    他命之概括犯意，自九十四年六月中旬某日起至同年七月二
    十日晚上九時許止，在臺北縣林口鄉○○○街，以將毒品甲
    基安非他命置於玻璃球吸食器內點火加熱燒烤產生白煙吸聞
    之方式，連續非法施用第二級毒品甲基安非他命多次，平均
    約五天施用一次。嗣於九十四年七月二十日晚上十時許，在
    臺北縣泰山鄉○○路○段六０一號為警查獲，並扣得甲○○
    所有供其施用甲基安非他命時所用之玻璃球吸食器一個，及
    與本案施用甲基安非他命犯行無涉之注射針筒一支、機車鑰
    匙一支、彈簧刀一支；再經警採集甲○○之尿液送驗，結果
    呈毒品甲基安非他命陽性反應，始悉上情。
三、案經臺北縣政府警察局新莊分局報請臺灣板橋地方法院檢察
    署檢察官偵查起訴。
    理  由
一、訊據被告甲○○對於上揭時地，施用第二級毒品甲基安非他
    命之犯罪事實，於本院審理中坦承不諱，並有供其施用甲基
    安非他命時所用之玻璃球吸食器一個扣案可資佐證。又被告
    於九十四年七月二十日經警查獲所採集尿液經送鑑定，亦呈
    甲基安非他命陽性反應，此有臺灣檢驗科技股份有限公司九
    十四年八月十一日（檢體編號0000000000－0號
    ）濫用藥物尿液檢驗報告、姓名及代碼對照表各一紙在卷可
    稽。另被告前於八十七年間因施用毒品案件，經本院以八十
    七年度聲毒字第九七０號裁定送觀察、勒戒後，認有繼續施
    用毒品之傾向，並經本院以八十七年度毒聲字第一五０四號
    裁定令入戒治處所施以強制戒治，嗣因戒治成效經評定為合
    格，經本院以八十七年度毒聲字第四０六四號裁定停止戒治
    ，所餘期間付保護管束，並於八十八年一月二十二日因停止
    戒治釋放出所，於八十八年八月二十四日保護管束期滿未經
    撤銷，視為強制戒治期滿執行完畢，並經同署檢察官於八十
    九年一月二十日以八十九年度戒毒偵字第七號不起訴處分確
    定；又於九十年間因施用第二級毒品安非他命案件，經本院
    以九十年度毒聲字第一六五七號裁定令入戒治處所施以強制
    戒治，於九十一年五月二十四日強制戒治期滿執行完畢出所
    ；而上開施用毒品之刑案部分，經本院於九十年度易字第三
    ０六三號判處有期徒刑五月，如易科罰金以銀元三百元折算
    一日等情，有臺灣高等法院被告前案紀錄表附卷可憑，足徵
    被告係強制戒治執行完畢釋放後五年內再犯施用第二級毒品
    之罪。綜上，本案事證明確，被告犯行洵堪認定，應依法論
    科。
二、論罪科刑部分：
（一）查被告行為後，九十四年二月二日修正公布之刑法，已於
      九十五年七月一日施行。按行為後法律有變更者，適用行
      為時之法律，但行為後之法律有利於行為人者，適用最有
      利於行為人之法律，現行刑法第二條第一項定有明文。此
      條規定乃與刑法第一條罪刑法定主義契合，而貫徹法律禁
      止溯及既往原則，係規範行為後法律變更所生新舊法律比
      較適用之準據法，是刑法第二條本身雖經修正，但刑法第
      二條既屬適用法律之準據法，本身尚無比較新舊法之問題
      ，應一律適用裁判時之現行刑法第二條規定以決定適用之
      刑罰法律，合先敘明。又以本次刑法修正之比較新舊法，
      應就罪刑有關之共犯、未遂犯、想像競合犯、牽連犯、連
      續犯、結合犯，以及累犯加重、自首減輕暨其他法定加減
      原因（如身分加減）與加減例等一切情形，綜其全部罪刑
      之結果而為比較（最高法院九十五年五月二十三日九十五
      年度第八次刑庭會議決議可資參照）。經查：
  １、刑法第五十六條連續犯之規定業經修正刪除，是於新法修
      正施行後，被告之數犯罪行為，即須分論併罰。此刪除雖
      非犯罪構成要件之變更，但顯已影響行為人刑罰之法律效
      果，自屬法律有變更，依新法第二條第一項規定，比較新
      、舊法結果，仍應適用較有利於被告之行為時法律即舊法
      論以連續犯。至刑法第五十五條想像競合犯部分，新法第
      五十五條但書係科刑之限制，為法理之明文化，非屬法律
      之變更，併予敘明。
  ２、刑法四十七條有關累犯之規定，修正前規定「受有期徒刑
      之執行完畢，或受無期徒或有期徒刑一部之執行而赦免後
      ，五年以內再犯有期徒刑以上之罪者，為累犯，加重本刑
      至二分之一。」而修正後則規定「受執刑之執行完畢，或
      一部之執行而赦免後，五年以內故意再犯有期徒刑以上之
      罪者，為累犯，加重本刑至二分之一。」比較新舊法之結
      果，行為時之舊法對於被告並無不利。
  ３、綜合上述各條文修正前、後之比較，揆諸前揭最高法院決
      議及修正後刑法第二條第一項前段、後段規定之「從舊、
      從輕」原則，自應適用被告行為時之法律，即修正前刑法
      之相關規定，予以論處。至刑法第三十八條第一項第一款
      、第二項雖已將「左列」改為「下列」，「犯人」改成「
      犯罪行為人」，然因沒收屬於從刑，依照前揭最高法院九
      十五年五月二十三日第八次刑事庭會議決議第一點第(五)
      小點：「從刑附屬於主刑，除法律有特別規定者外，依主
      刑所適用之法律」，本案關於刑法修正前後之比較適用，
      整體言之，既應以修正前之刑法對被告較為有利，則從刑
      部分亦應一體適用修正前刑法之規定，併予敘明。
（二）按甲基安非他命係毒品危害防制條例第二條第二項第二款
      所明定之第二級毒品，不得非法持有、施用。核被告甲○
      ○所為，係犯毒品危害防制條例第十條第二項之施用第二
      級毒品罪。又被告施用第二級毒品甲基安非他命前持有甲
      基安非他命之低度行為，應為施用甲基安非他命之高度行
      為所吸收，不另論罪。被告所為數施用毒品甲基安非他命
      之行為，時間緊接，犯罪構成要件相同，顯係出於概括之
      犯意為之，為連續犯，應依修正前刑法第五十六條之規定
      以一罪論，並加重其刑。末查，被告有事實欄所載之有期
      徒刑執行完畢紀錄，此有前開臺灣高等法院被告前案紀錄
      表可按，被告於有期徒刑之執行完畢後五年內，再犯本件
      有期徒刑以上之罪，為累犯，應依修正前刑法第四十七條
      之規定加重其刑，並遞加重之。爰審酌被告前有施用毒品
      之犯罪紀錄，素行不佳，其犯罪之動機、目的、手段，施
      用毒品戕害一己身心健康，本件施用毒品之時間，兼衡被
      告係國中畢業之智識程度（見警詢筆錄之記載），及其犯
      後尚知坦承犯行之態度等一切情狀，量處如主文所示之刑
      ，以資儆懲。
三、沒收部分：
    扣案玻璃球吸食器一個，係被告所有供其施用甲基安非他命
    時所用之物，業據被告於本院審理中供明在卷，爰依修正前
    刑法第三十八條第一項第二款規定宣告沒收之。至扣案之注
    射針筒一支、機車鑰匙一支、彈簧刀一支，核與本案被告施
    用甲基安非他命之犯行無涉，爰不於本案宣告沒收，併予敘
    明。
四、不另為無罪諭知及不另為不受理諭知部分：
    本件公訴意旨另認：被告甲○○於九十四年七月二十日為警
    查獲並經檢察官釋放後，即日起至同年十二月十四日為警查
    獲採尿前九十六小時內某時止，亦有多次施用第二級毒品甲
    基安非他命之犯行一節。惟查：
（一）被告於本院另案九十五年度訴緝字第二０七號案件審理中
      供承：其於九十四年七月二十日被查獲後即被羈押至同年
      八月間才交保，後來還去上班約二、三個月，都沒有再施
      用毒品，且其在看守所期間就有想要改過吸毒惡習，後來
      於九十四年十一月間才開始又施用毒品等語，業據本院調
      取上開案件審判筆錄核閱無誤，且被告於本案審理中亦供
      述：伊從九十四年八月交保出來後直到九十四年十月這段
      期間都沒有施用任何毒品，伊是因朋友在施用毒品，所以
      九十四年十一月間起才又開始施用安非他命等語，又被告
      確於九十四年七月二十一日起至同年八月十七日止因案在
      臺灣臺北看守所羈押之事實，亦有上開臺灣高等法院被告
      前案紀錄表所載出入監資料可稽；此外，本院復查無其他
      積極證據證明被告於九十四年七月二十日為警查獲經檢察
      官釋放後，即日起至同年十月止，有公訴人所指在上開期
      間內多次施用毒品甲基安非他命之犯行，因不能證明被告
      此部分犯罪，本應被告無罪之諭知，因公訴人認被告此部
      分犯嫌與被告前開經論罪科刑之犯行間，有連續犯之裁判
      上一罪關係，爰不另為無罪之諭知。
（二）又公訴意旨認被告自九十四年十一月間某日起同年十二月
      十四日為警查獲採尿前九十六小時內某時止有多次施用甲
      基安非他命之犯行部分，然被告「自九十四年十一月間某
      日起至九十五年四月三十日下午四時二十分許為警查獲後
      採尿前二十六小時內之某時止，在其位於臺北縣三重市○
      ○○路十五巷二十號住處，及其所駕駛停放在三重市○○
      路之自用小客車內等處，連續非法施用第一級毒品海洛因
      、第二級毒品安非他命多次。其間，甲○○於九十四年十
      一月間某日起至九十五年一月底止，係單獨將毒品海洛因
      加水稀釋後，以針筒注射至身體之方式，非法施用第一級
      毒品海洛因多次，並單獨將毒品安非他命置於吸食器內點
      火加熱燒烤產生白煙吸聞之方式，非法施用第二級毒品安
      非他命多次；而其自九十五年二月間起至同年四月三十日
      下午四時二十分許為警查獲後採尿前二十六小時內之某時
      止，係將毒品海洛因、安非他命一起加水稀釋後，再以針
      筒注射至身體之方式，同時非法施用第一級毒品海洛因、
      第二級毒品安非他命多次。甲○○上述施用海洛因頻率約
      每日施用一次，其施用安非他命頻率約五日施用一次」等
      事實，亦據被告於本院另案九十五年度訴緝字第二０七號
      案件審理中供明在卷，且另案（指九十五年度訴緝字第二
      ０七號）起訴事實雖僅論及被告於九十五年一月十五日為
      警採尿前回溯二十六小時內之某時施用海洛因一次之犯行
      ，惟被告其餘如上述施用海洛因及安非他命之行為，因與
      前開起訴論罪科刑部分，分別有連續犯之裁判上一罪關係
      （指施用海洛因犯行部分）及想像競合犯之裁判上一罪關
      係（指施用安非他命犯行部分），應為該案起訴效力所及
      ，是本院就被告上開施用毒品犯行，前於九十五年十一月
      三十日以九十五年度訴緝字第二０七號判處有期徒刑一年
      四月在案（被告上訴中，尚未確定），有該案刑事判決及
      臺灣高等法院被告前案紀錄表一份在卷可按。故被告本案
      被訴自九十四年十一月間某日起同年十二月十四日為警查
      獲採尿前九十六小時內某時止多次施用甲基安非他命之犯
      行部分，已據上述另案本院九十五年度訴緝字第二０七號
      被訴施用毒品犯行之起訴效力所及（即本案上開被訴部分
      與另案起訴效力所及之施用毒品犯行間，具有連續犯之裁
      判上一罪關係），屬於同一案件；又被告上述另案九十五
      年度訴緝字第二０七號被訴施用毒品犯行，前於九十五年
      四月六日先繫屬於本院並經本院於九十五年十一月三十日
      判決在案，而本案係同年四月二十四日方繫屬本院，此有
      臺灣高等法院被告前案紀錄表可參，是依刑事訴訟法第三
      百零三條第二款規定，本應為不受理之諭知，惟本案被告
      被訴自九十四年十一月間某日起同年十二月十四日為警查
      獲採尿前九十六小時內某時止有多次施用甲基安非他命之
      犯行部分，與前開起訴經認定有罪部分為連續犯關係，屬
      裁判上一罪，爰不另為不受理之諭知。
五、移送併辦審理部分：
    臺灣板橋地方法院檢察署九十五年度毒偵字第三四０二號移
    送併案意旨另謂：被告甲○○基於安非他命之概括犯意，自
    九十四年十一月起至九十五年四月三十日止，在臺北縣三重
    市○○○路十五巷二十號住處，施用安非他命多次，嗣於九
    十五年四月三十日下午四時二十分許，在三重市○○○路十
    五巷為警查獲，並扣得毒品安非他命，因認被告上開施用第
    二級毒品之犯行與本案起訴部分有連續犯之裁判上一罪關係
    ，爰移請併案審理等語。惟查，被告被訴自九十四年十一月
    間某日起同年十二月十四日為警查獲採尿前九十六小時內某
    時止有多次施用甲基安非他命之犯行部分，與前開起訴經認
    定有罪部分非連續犯關係之裁判上一罪，本院不為實體審理
    ，已如前述；至上開併辦意旨另認被告自九十四年十二月十
    四為警查獲後即日起至九十五年四月三十日止，亦有多次施
    用安非他命之犯行，惟被告於本案審理中供述：伊從九十四
    年八月交保出來後直到九十四年十月這段期間都沒有施用任
    何毒品，伊是因朋友在施用毒品，所以九十四年十一月間起
    才又開始施用安非他命等語，復無其他積極證據足以證明被
    告自九十四年八月交保獲釋起至九十四年十月間，確有施用
    安非他命之犯行，復參酌本案起訴經論罪科刑部分即被告施
    用第二級毒品之時間為九十四年六月中旬某日起至同年七月
    二十日晚上九時許止，距離被告前揭併案意旨書所指被告施
    用第二級毒品之時間，將近五個月之久，顯難認係基於概括
    犯意；此外，復查無其他證據足認被告此部分犯行與本案起
    訴論罪科刑部分係基於連續犯之犯意所為，是上開併辦部分
    ，應非本案起訴效力所及，本院無從審究，應退由公訴人依
    法偵處。
據上論斷，應依刑事訴訟法第二百七十三條之一第一項、第二百
九十九條第一項前段，毒品危害防制條例第十條第二項，刑法第
十一條前段、第二條第一項前段、（修正前）第五十六條、（修
正前）第四十七條、（修正前）第三十八條第一項第二款，判決
如主文。
本案經檢察官黃怡華到庭執行職務。
中    華    民    國    95    年    12    月    29    日
                  刑事第十六庭  法  官  楊 志 雄
以上正本證明與原本無異
如不服本判決應於送達後十日內向本院提出上訴狀。
                                書記官  陳 春 銘
中    華    民    國    96    年    1     月    2     日
附錄本案論罪科刑法條全文：
毒品危害防制條例第十條
施用第一級毒品者，處六月以上五年以下有期徒刑。
施用第二級毒品者，處三年以下有期徒刑。


司法院資訊處製作；財團法人民間司法改革基金會備份。
